臺灣彰化地方法院民事判決　九十二年度勞訴字第二六號
　　原　　　告　　丁○○
　　訴訟代理人　　黃精良律師
　　被　　　告　　東榮麵粉廠股份有限公司
　　法定代理人　　庚○○
　　訴訟代理人　　張良銘律師
　　複　代理人　　甲○○　住彰.
右當事人間請求給付退休金等事件，本院於民國九十三年四月二十日言詞辯論終結，
判決如左：
    主    文
被告應給付原告新台幣玖拾壹萬貳仟玖佰零肆元，及自民國九十二年八月三十日起至
清償日止，按年息百分之五計算之利息。
原告其餘之訴駁回。
訴訟費用由被告負擔百分之四十，餘由原告負擔。
本判決於原告以新台幣參拾萬元供擔保後，得假執行。但被告如以新台幣玖拾壹萬貳
仟玖佰零肆元為原告預供擔保，得免為假執行。
原告其餘假執行之聲請駁回。
    事    實
甲、原告方面：
　一、聲明：
  （一）被告應給付原告新台幣（下同）二百三十四萬九千五百元及自起訴狀繕本送
        達之翌日起至清償日止，按年息百分之五計算之利息。
  （二）願供擔保，請准宣告假執行。
　二、陳述：
　（一）原告自民國八十二年十一月二日起受僱於被告，被告於九十年八月二十四日
        派原告到彰化商業銀行溪湖分行辦理代收票據及繳公司員工勞保費業務，原
        告於該日上午十時許，在回程中途經彰化縣溪湖鎮○○路○段一三三號前，
        為大國交通事業有限公司之司機賴演星所駕駛之八Ｋ－０九八號營業曳引車
        撞傷，致原告胸椎第六節骨折，併脊椎髓傷害併下肢癱瘓，雖積極醫治，仍
        告殘廢，被告迄今僅給付十萬元，為此請求被告給付下列金額：
　　１．原告受傷迄今共支出醫療費用十一萬二千四百二十二元，依勞動基準法第五
        十九條第一款規定，應由被告給付。又原告受傷時期由其母戊○○○看顧，
        後曾一度聘請外勞看護費用，嗣又請母親看顧，二年約五十萬元，原告依勞
        動基準法第五十九條第一款規定一併請求。
　　２．原告受傷前每月之薪津為二萬五千元，依勞動基準法第五十九條第二款規定
        ，請求被告給付四十個月之工資補償一百萬元。
　　３．勞工保險條例第三十六條規定「職業傷害補償費及職業病補償費，均按被保
        險人平均月投保薪資百分之七十發給，每半個月給付一次；如經過一年尚未
        痊癒者，其職業傷害或職業病補償費減為平均月投保薪資之半數，但以一年
　　　　為限」，則被告第一年應給付原告九萬元之薪津，第二年應給付原告十五萬
        元之薪津，但被告僅給付原告十萬元，尚應給付原告十四萬元之薪津。
　　４．原告每月實領薪水為二萬五千元，日薪為八百三十三元，被告於原告參加勞
        保時以二萬二千八百元申報薪資，日薪為七百六十元，依勞工保險條例第五
        十三條第一項之規定，原告得向行政院勞工保險局（下稱勞保局）請求一千
        五百天計算之殘廢給付，被告以多報少，造成原告少領一萬九千五百元之差
        額損失，依該條例第七十二條第二項之規定，被告應賠償原告一萬九千五百
        元。
　　５．原告自八十二年十一月二日受僱於被告，被告於九十二年七月二十二日片面
        向勞保局辦理退保，可見被告有終止勞動契約之意思，則自應適用強制退休
        之規定，不得依勞動基法法第十一條第五款資遣之規定以規避退休金之給付
        ，至勞動基準法第五十四條規定雖為雇主之權利，惟被告既藉口主張原告未
        依法請假，而向勞保局申請對原告退保，並向原告表示解僱，足以表示被告
        不同意原告上班及終止勞動契約之意思（參照最高法院二十一年上字第一五
        九八號判例意旨），原告應可請求退休金。則原告至九十年七月二十二日被
        告片面退保時為止之服務年資為十年，依勞動基準法第五十五條第一項第一
        款、第二款規定，原告係依該法第五十四條第一項第二款規定強制退休之勞
        工，身體殘廢係因執行職務所致，應加給百分之二十，原告可請求被告給付
        六十萬元之退休金。又如認原告不能請求退休金，原告願依勞動基準法第十
        七條之規定請求被告給付資遣費，則原告得請求二十五萬元之資遣費。
  （二）對被告抗辯所為之陳述：
　　１．被告係由該公司股東即訴外人丙○○職司總務，負責銀行出入帳等業務，丙○○於九十年八月二十四日出國前，將與銀行有關之業務交予原告辦理，原
        告在當天是駕車去彰化商業銀行溪湖分行替公司辦理員工繳交勞保費用及替
        公司辦理託收客票業務。依勞工保險被保險人因執行職務而致傷病審查準則
        第四條規定，原告係因公受傷，應視為職業災害。倘原告如非因公受傷，為
        何被告肯向勞保局為原告提出保險給付申請書？被告為何還肯出具勞工保險
        被保險人上下班外出途中發生事故而致傷害證明書？其辯稱是為了配合原告
        而提出申請及證明，顯然有違經驗法則，被告亦不可能甘冒勞工保險條例第
        七十條規定之民事責任，配合原告而故為不實之證明。另被告於九十年八月
        二十四日，確有向彰化商業銀行溪湖分行委託代收票據及繳納員工保險費，
        如原告未受命前往銀行辦理上開事項，為何會持有被告之款項及支票及繳費
        通知單。
　　２．原告於九十二年八月二十五日曾向勞保局申請殘廢給付，嗣因看到權利季報
        有刊載於工作中發生職業災害造成殘廢應安心治療及復健，在二年治療期間
        內絕對不可以申請勞保殘廢給付，否則將因此不能請求資方給付四十個月之
        工資補償，原告才暫時撤回聲請。
　　３．原告目前行動完全靠輪椅，不能行動，終日臥病在床，顯然不能工作，被告
        辯稱原告仍可至公司開提貨單工作，顯係強人所難。原告係因公受傷而成殘
        廢，始終在治療中，不上班有正當理由，被告依勞動基準法第十二條第一項
        第六款規定終止契約，顯不合法，且違反勞動基準法第十三條之規定。
　　４．勞動基準法第五十九條第二款前段規定雇主應按其原領工資數額予以補償，
        可見該條之規定為雇主硬性應予勞工工資補償之規定，雖然該條款後段規定
        雇主得一次給付四十個月之平均工資後，以免除此項工資補償責任，所謂「
        得」字是可以之意思，該條款之規定是指雇主只要付勞工四十個月之平均工
        資即可免除工資補償之責任，勞工縱使要求再多也不行，並非限制勞工不得
        依此標準要求，否則該條文載明「應」字作何解釋？
　　５．勞動基準法第五十九條抵充之規定，係依勞工保險條例或其他法令規定已由
        雇主支付費用補償者而言，被告並未補償原告，而是由肇事之司機及貨運公
        司賠償原告。另勞動基準法第六十條規定，則係指雇主依第五十九條規定給
        付之補償金額始得抵充，被告並未予原告任何補償，自不能主張抵充。
　三、證據：提出道路交通調查報告表、驗傷診斷書、勞工保險被保險人公出途中發
      生事故而致傷害傷害證明書、保險給付申請書、撤回殘廢給付申請書、勞工保
      險殘廢診斷書、勞工保險局核定通知書、薪津工資支付表各一件、收據三十二
      張、統一發票二張、勞工保險局函二件、原告薪資袋二十八件、乙○○薪資袋
      四件、扣繳憑單二張，並聲請向彰化商業銀行溪湖分行函查被告繳納勞保費及
      委託支票代收資料，向勞保局查詢原告殘廢等級與給付金額，暨聲請訊問證人
      己○○、乙○○、戊○○○。
乙、被告方面：
　一、聲明：
  （一）原告之訴駁回。
  （二）如受不利益判決願供擔保請准宣告免為假執行。
　二、陳述：
  （一）原告任職被告係負責開具提貨單，票據代收、勞保業務均非其業務，其於九
        十年八月二十四日上午九點左右擅自外出，可能是出外辦理私事，恐遭質問
        ，而藉題以當日所收支票及勞保局寄來之繳費通知並其所收現金持往銀行繳
        納或代收，此均非原告職務上之行為，其稱訴外人丙○○將公司與銀行有關
        之業務交渠辦理，與事實不符，因原告的工作雖繁重，但被告公司隨時有客
        戶上門，不可能無人照應，丙○○出國並非委由原告為職務代理人，且當日
        收取之支票，亦不必隨到隨交換，原告急急於上班中之上午九點左右前往銀
        行託收，而勞保費則係次月十五日以前繳納均不為遲，原告在八月二十四日
        當天上午藉題代收支票及繳交勞保費，擅自外出情事，應甚明顯，本件車禍
        並非職業災害。
  （二）又原告受傷後並未辦理請假，而其所受之傷係胸椎骨第六節骨折，下肢癱瘓
        ，其上半身、頭、手均無損，仍可勝任原來開提貨單工作，原告受傷後雖曾
        住院二個月左右，但出院後也不回公司工作，更未辦理請假，被告亦未對原
        告有任何解除勞動契約之舉動，惟原告仍繼續曠工達三日以上，被告自得依
        勞動基準法第十二條第一項第六款規定終止勞動契約。
  （三）原告於九十年八月二十四日仍在勞保有效期間，其因車禍致傷，原得依勞工
        保險條例第三節第五節規定請求傷害給付或殘廢給付，但原告於申請中突又
        撤回申請，則原告一方面向被告請求，日後又向申請勞保給付，更遑論其車
        禍和解時已受賠一切損失，已成三重受償。且原告於九十二年十月十二日又
        向勞保局申請殘廢給付，與前次九十二年八月十九日申請（後九十二年八月
        廿五日撤回）不到二個月，其前件撤回理由卻稱仍須繼續治療，距離月餘，
        卻又已審定殘廢，實令人懷疑其病情。另觀原告於九十二年八月十九日申請
        之殘廢給付申請書，其早已於九十二年八月十八日審定殘廢，而勞動基準法
        第五十九條第一項第二款係不合於殘廢給付標準者，雇主得一次給付四十個
        月平均工資，原告若主張已身體殘廢不堪工作，亦不能請求四十個月工資補
        償。再原告所請求四十個月工資一百萬元，也與其所請求殘廢給付差額損失
        十萬九千五百元相矛盾，因既能請求殘廢給付，即不能再請求四十個月平均
        工資補償，且原告向勞保局領取之傷病給付，被告依勞動基準法第五十九條
        及六十條，可主張抵充，其車禍後已受賠償三百九十萬元之醫療費、精神慰
        撫金與其他一切損失，再向被告請求給付醫療費、看護費，顯然失據。
  （四）原告於九十年二、三月之薪資均為二萬一千六百元，九十年四月至七月之薪
        資為二萬一千八百元，並非其主張之每月二萬五千元，且被告發放薪資均由
        員工持印章向會計具領現金之，並無原告所提之薪資袋。又原告不能依勞動
        基法申請自動退休，另一種為強制退休係由雇主發動，原告可以仍回到公司
        作原來工作，其不請假、不做工，而訴求給付退休金，洵無依據。
　三、證據：提出勞工保險局函、勞工保險卡各一件、薪津工資支付表十二張、請假
      單三件，並聲請訊問證人丙○○。
　　理　　由
一、本件原告起訴主張：原告自八十二年十一月二日起受僱於被告，被告於九十年八
    月二十四日派原告到彰化商業銀行溪湖分行辦理代收票據及繳公司員工勞保費業
    務，原告於該日上午十時許，在回程中途經彰化縣溪湖鎮○○路○段一三三號前
    ，為大國交通事業有限公司之司機賴演星所駕駛之八Ｋ－０九八號營業曳引車撞
    傷，致胸椎第六節骨折，併脊椎髓傷害併下肢癱瘓，雖積極醫治，仍告殘廢，被
    告僅給付原告十萬元。則依勞動基法第五十九條第一款規定，被告應給付原告支
    出之醫療費用十一萬二千四百二十二元、看護費五十萬元。又原告受傷前每月之
    薪津為二萬五千元，被告依勞動基準法第五十九條第二款規定，應給付四十個月
    之工資補償一百萬元。再被告依勞工保險條例第三十六條規定，第一年應給付原
    告九萬元之薪津，第二年應給付原告十五萬元之薪津，其僅給付原告十萬元，尚
    應給付原告十四萬元之薪津。另被告於原告參加勞保時以二萬二千八百元申報薪
    資，致原告向勞工保險局請求一千五百日之殘廢給付，少領一萬九千五百元，依
    該條例第七十二條第二項之規定，被告應賠償原告一萬九千五百元。又被告於九
    十二年七月二十二日片面將原告之勞保退保，應有終止契約之意思，則原告自八
    十二年十一月二日受僱於被告至九十二年七月二十二日被告退保止之服務年資為
    十年，依勞動基準法第五十五條第一項第一款、第二款規定，原告為該法第五十
    四條第一項第二款規定強制退休之勞工，且原告身體殘廢係因執行職務所致，應
    加給百分之二十，原告可請求被告給付六十萬元之退休金，如被告認為原告不能
    請求退休金，原告願依勞動基準法第十七條之規定，請求被告給付二十五萬元之
    資遣費等語，爰依上開規定，請求被告給付如聲明所示之金額等語。
二、被告則以：原告任職被告係負責開具提貨單，票據代收、勞保業務均非其業務，
    其於九十年八月二十四日上午九點左右擅自外出，可能是出外辦理私事，恐遭質
    問，而藉題以當日所收支票及勞保局寄來之繳費通知並其所收現金持往銀行繳納
    或代收，此均非原告職務上之行為，本件車禍並非職業災害。又原告受傷後並未
    辦理請假，而其受傷情形仍可勝任原來開提貨單工作，原告出院未辦理請假，繼
    續曠工達三日以上，被告自得依勞動基準法第十二條第六款規定終止勞動契約。
    且原告於九十年二、三月之薪資均為二萬一千六百元，九十年四月至七月之薪資
    為二萬一千八百元，並非每月二萬五千元。而勞動基準法第五十九條第一項第二
    款係不合於殘廢給付標準者，雇主得一次給付四十個月平均工資，原告若主張已
    身體殘廢不堪工作，亦不能請求四十個月工資補償。本件原告之情形，不符勞動
    基法申請自動退休之規定，另一種為強制退休係由雇主發動，原告請求被告給付
    退休金，洵無依據。再原告向勞保局領取之傷病給付，被告依勞動基準法第五十
    九條及六十條規定，可主張抵充，其車禍後已受賠償三百九十萬元之醫療費、精
    神慰撫金與其他一切損失，再向被告請求給付醫療費、看護費，顯然失據等語置
    辯。
三、查原告主張其自八十二年十一月二日起受僱於被告，其於九十年八月二十四日上
    午至彰化商業銀行溪湖分行辦理被告代收票據及繳納勞保費，於該日上午十時許
    ，在回程中途經彰化縣溪湖鎮○○路○段一三三號前，被訴外人大國交通事業有
    限公司之司機賴演星駕駛之八Ｋ－０九八號營業曳引車撞傷，致原告胸椎第六節
    骨折，併脊椎髓傷害併下肢癱瘓，經治療後仍為殘廢，業經勞保局核定其殘障程
    度符合殘廢給付標準表第六項第二等級，已發給一千五百日職業傷害殘廢給付一
    百一十四萬元等事實，業據其提出道路交通事故調查報告書、驗傷診斷書、勞工
    保險局核定通知書各一件為證，並有勞保局九十三年三月十八日保給殘字第０九
    三一００六一一九０號函在卷可稽，且為兩造所不爭執，應堪認為真實。
四、次查，原告主張其因係因被告派伊至銀行辦理票據代收及繳納公司勞保費，在回
    程中發生車禍，原告所受之傷害係職業災害之事實，則為被告所否認，辯稱上開
    業務並非原告辦理之業務，原告係藉題代收支票及繳交勞保費，擅自外出云云，
    則本件首應審酌者為原告所受之傷害是否為職業災害。按職業災害，係勞工於執
    行其業務上之工作時，因工作的意外事故，而致使工人發生死亡、殘廢、傷害或
    疾病的災害，雖勞動基準法就「職業災害」並未加以定義，惟依勞工安全衛生法
    第二條第四項規定，勞工就業場所之建築物、設備、原料、材料、化學物品、氣
    體、蒸氣、粉塵等或作業活動及其他職業上原因引起之勞工疾病、傷害、殘廢或
    死亡為職業災害。而勞工保險人因執行職務而致傷害查準則第三條則規定被保險
    人因執行職務而致傷害者，為職業災害。經查，原告主張之上開事實，業據其提
    出勞工保勞被保險人公出途中發生事故而致傷害傷害證明書、保險給付申請書各
    一件為證，被告對上開文書之真正亦不爭執，則原告九十二年八月十八日勞工保
    險局申請勞保給付之申請書，既已記載保險事險為「本公司員工丁○○於九十年
    八月二十四日上午十點左右前往銀行返途中卡車由後撞擊造成下半身癱瘓」等語
    甚明，並經被告蓋章確認無訛；且被告在其出具之勞工保險被保險人公出途中發
    生事致而致傷害證明書，亦記明原告係公出時間應經途中發生事故，無處理私事
    而中斷或脫離應經之途徑，原告主張伊係因公外出發生車禍而受傷之事實，應堪
    認為真實。至被告雖辯稱原告係私自外出云云，並舉證人丙○○為證，惟證人丙○○雖證稱伊於九十年八月二十四日出國前並未交代原告辦理銀行業務等語，然
    其於九十年八月二十四日既未在被告公司上班，顯無從知悉被告是否有交代原告
    至銀行辦理票據代收及繳納保險費業務，其證詞自不足為不利於原告之認定。況
    本件原告係在上班時間外出，衡依常情，被告實不可能任其員工在上班時間私自
    外出而不予聞問，且依被告所辯，票據代收及繳納保險費既非原告之業務範圍，
    則依常理，如非經被告交待辦理，原告顯無從知悉有那幾張票據要辦理代收及要
    繳納多少勞保費，又豈有可能私自前往銀行辦理票據代收業務及繳納多少保險費
    ，此更是有違常理，被告既未證明原告確係外出辦理私事始發生車禍，其上開辯
    稱，自無可採。本件參酌上開勞工安全衛生法有關職業災害之定義，原告係因外
    出辦公回途中發生車禍受傷而成殘廢，自係因職業上原因引起，應屬職業災害。
五、又原告主張其受有職業災害，請求被告依勞動基準法及勞工保險條例等規定給付
    二百三十四萬九千五百元及法定遲延利息，則為被告所否認，並以前揭情詞置辯
    ，茲就原告請求之項目及金額是否准許，分述如下：
（一）醫療費用：按勞工因遭遇職業災害而致死亡、殘廢、傷害或疾病時，雇主應補
      償其必需之醫療費用，勞動基準法第五十九條第一款定有明文。查原告主張其
      因受有職業災害而成殘廢，共支出醫療費用十一萬二千四百二十二元之事實，
      業據其提出收據三十二張、統一發票二張為證，被告對上開文書之真正亦不爭
      執，惟其中原告支出之證明書費共五千三百五十四元，並非醫療必要費用，應
      予剔除，則原告依上開規定，請求被告補償原告醫療費用一十萬七千零六十八
      元，應予准許，逾此範圍，為無理由，應予駁回。至被告雖辯稱原告車禍後已
      受賠償三百九十萬元之醫療費、精神慰撫金與其他一切損失，其再向被告請求
      給付醫療費，顯然失據云云。惟按勞工因職業災害受傷時，其對第三人之損害
      賠償請求權，係基於侵權行為之法律關係而發生，此與其對雇主之職業災害補
      償請求，係基於勞動基準法第五十九條第一款規定而來，二者意義與性質有所
      不同，既無法律明文規定，雇主自不得以勞工對第三人有侵權行為之損害賠償
      請求權為由，而拒絕給付職業災害補償費，或主張應將此部分之金額扣除，是
      被告上開所辯，自無可採。
（二）看護費：原告雖主張其於受傷期間或係由其母戊○○○，或聘請外勞看護，二
      年期間共支付看護費用約五十萬元，被告應依勞動基準法第五十九條第一款規
      定給付看護費五十萬元云云。惟按勞動基準法第五十九條第一款僅規定雇主應
      補償勞工「必要之醫療費用」，看護費並非必要之醫療費用，則原告依該規定
      ，請求被告補償其支出之看護費用，洵屬無據，應予駁回。
（三）工資補償：查原告主張其在本件受傷前之工資為每月二萬五千元，請求被告一
      次給付四十個月之工資補償，為被告所否認，辯稱原告受傷前之工資為二萬一
      千八百元，且原告不得請求四十個月之工資補償云云。經查：
  １．原告主張其於受傷前，每月工資為二萬五千元之事實，業據其提出八十八年八
      月至九十年七月、九十年九月至十二月之薪資袋為證，又被告係以薪資袋發放
      工資乙情，亦經證人乙○○及原告之母戊○○○到庭證述屬實，另有其提出薪
      資袋供參（見本院九十三年四月二十日言詞辯論筆錄）。而依原告及乙○○之
      薪資袋觀之，其上均記載有工資及扣除保險費、健保費後之實發金額，核與一
      般公司行號在薪資袋上記明員工領取之薪水情形相符。至被告雖否認原告所提
      出之薪資袋之真正，辯稱原告受傷前一個月即九十年七月之工資為二萬一千八
      百元云云，並提出工資支付表為證，然由被告所提出之所提九十年七月份之薪
      資工資支付表二張，可知被告於九十年七月份至少有二十三位員工須發放薪資
      ，每人發放之金額不等，則被告竟未以薪資袋將入工資，而係由員工直接向被
      告領取現金，已與常情有違；再被告之薪資工資支付表僅記載每位員工之月薪
      支額、加班費、各項津貼及實發金額，且所載之實發金額均為整數，亦與一般
      勞工在扣除勞保費、健保費及請假扣薪後，領取之金額大部分均非整數乙情有
      所不符；另原告之勞工保險投保薪資自八十七年四月一日起為每月二萬二千八
      百元，此有被告所提勞工保險卡一張可稽，而依被告所提薪津工資支付表所載
      ，原告九十年二、三月份實發金額為二萬一千六百元，九十年四月至九十年七
      月份之實發金額均為二萬一千八百元，亦較原告之勞工投保薪資少，則被告竟
      將原告投保薪資以少報多，尤與常情相違，實難認被告之薪津工資支付表確係
      依實際支領情形記載，則被告所辯應無可採，原告主張其受傷前之工資為每月
      二萬五千元，應堪認為真實。
　２．按勞工因遭遇職業災害而致死亡、殘廢、傷害或疾病，在醫療中不能工作時，
      雇主應按其原領工資數額予以補償，但醫療期間屆滿二年仍未能痊癒，經指定
      之醫院診斷，審定為喪失原有工作能力，且不合第三款之殘廢給付標準者，雇
      主得一次給付四十個月之平均工資後，免除此項工資補償責任，勞動基準法第
      五十九條第二款規定甚明。是依上開規定，勞工因遭遇職業災害而致殘廢，在
      醫療中不能工作時，均得請求雇主給付工資補償，並無期間之限制，惟雇主是
      否依勞動基準法第五十九條第二款但書之規定，一次給付四十個月之工資以免
      除該補償責任，則為雇主之權利，並非勞工逾二年治療期間，均得請求雇主一
      次四十個月之工資補償。是本件原告請求被告給付工資補償，應以其在醫療中
      不能工作醫療期間為限，其請求被告一次給付四十個月之工資補償云云，尚有
      未合。而查，本件原告因受有職業災害，業經行政院衛生署彰化醫院診斷為脊
      髓損傷完全性半下半身癱瘓，大小便情形完全無法自理，並有神經性膀胱，終
      身需行導尿，經勞保局審查結果，認定原告胸椎骨折併脊髓損傷，致兩下肢癱
      瘓，生活需人扶助，有勞保險局九十三年三月十八日保險字第０九三一００六
      一一九０號函及所附診斷書可稽。則依原告之受傷情形及殘廢程度觀之，其迄
      本件言詞辯論終結止，顯仍有治療之必要，而不能工作，故原告請求被告給付
      九十年八月二十四日起至九十三年四月二十日本件言詞辯論終結日止之工資補
      償，應予准許。是原告請求之工資補償，自九十年八月二十四日至起訴狀繕本
      達日即九十二年八月二十九日止約二年期間，為六十萬元，自九十二年八月三
      十日起至九十三年四月二十日言詞論論終結日止共八個月期間，依霍夫曼計算
      式扣除其於起訴狀繕本送達後至本件言詞辯論終結日止之中間利息後為十九萬
      （25000×7.00000000＝196336），原告共得請求被告給付七十九萬六千三百
      三十六元，惟被告已給付原告工資十萬元，為原告自陳在卷，自應予扣除，故
      原告請求被告六十九萬六千三百三十六元，為有理由，應予准許，逾此範圍，
      不應准許。
（四）職業傷害補償：按職業傷害補償費及職業病補償費，均按被保險人平均月投保
      薪資百分之七十發給，每半個月給付一次；如經過一年尚未痊癒者，其職業傷
      害或職業病補償費減為平均月投保薪資之半數，但以一年為限。勞工保險條例
      第三十六條固有明文，惟勞工保險條例規定之傷病給付，係屬該條例第四章規
      定之保險給付項目之一，應由被保險人依該條例規定向保險人請求給付，而非
      向投保單位請求。本件被告為原告之雇主，為勞工保險條例之投保單位，並非
      保險人，故原告依勞工保險條例第三十六條規定，請求被告給付職業災害補償
      費十四萬元，於法未合，應予駁回。
（五）損害賠償：按被保險人因普通傷害或罹患普通疾病，經治療終止後，如身體遺
      存障害，適合殘廢給付標準表規定之項目，並經保險人自設或特約醫院診斷為
      永久殘廢者，得按其平均月投保薪資，依同表規定之殘廢等級及給付標準，一
      次請領殘廢補助費。又勞工保險之投保單位違背勞工保險條例規定，將投保薪
      資金額以多報少者，勞工因此所受損失，應由投保單位賠償之，勞工保險條例
      第五十三條第一項、第七十二條第二項分別定有明文。查本件原告受傷前之工
      資每月二萬五千元，其勞工保險之投保薪資為每月二萬二千八百元，而原告因
      本件職業災害而成為殘廢，業經勞工保險局核定其殘障程度符合殘廢給付標準
      表第六項第二等級，已發給一千五百日職業傷害殘廢給付一百一十四萬元在案
      等事實，業如前述甚詳，則原告受傷前之工資為每月二萬五千元，即每日八百
      三十三元，依上開勞工保險局給付之標準，原告本得領取一百二十四萬九千五
      百元，然原告僅領取一百一十四萬元，滅少一十萬九千五百元，故原告主張其
      因被告將其勞工保險投保薪資以多報少，致受有一十萬九千五百元之損害，依
      勞工保險條例第七十二條第二項規定，請求被告賠償上開損害，即屬有據，應
      予准許。
（六）退休金：查原告主張其依勞動基準法規定，得請求被告給付退休金之事實，為
      被告所否認，辯稱其已依勞動基準法第十二條第六款規定終止勞動契約云云，
      則本件應再審酌者為兩造之勞動契約是否終止？原告請求退休金是否有據？
　１．被告雖辯稱原告自九十年八月二十四日受傷後，並未辦理請假，而其所受之傷
      係胸椎骨第六節骨折，下肢癱瘓，其上半身、頭、手均無損，仍可勝任原來開
      提貨單工作，原告受傷後雖曾住院二個月左右，但出院後也不回公司工作，更
      未辦理請假，被告亦未對原告有任何解除勞動契約之舉動，惟原告仍繼續曠工
      達三日以上，被告自得依勞動基準法第十二條第一項第六款規定終止勞動契約
      云云。惟按勞工在第五十九條規定之醫療期間，雇主不得終止契約，勞動基準
      法第十三條前段規定甚明。此項規定旨在避免勞工於職業災害傷病醫療期間，
      生活頓失所依，係對於罹受職業災害勞工之特別保護，應屬強制規定，雇主違
      反上開規定，終止勞動契約者，自不生契約終止之效力。查本件被告係於九十
      二年七月二十二日將原告勞工保險辦理退保，有被告所提勞工保險卡可稽，且
      為兩造所不爭執，堪認被告係於九十二年七月二十二日有終止兩造勞動契約之
      意思，然查，原告於九十年八月二十四日受傷經治療後，其兩下肢癱瘓，生活
      需人扶助，小便情形完全無法自理，其尚有神經性膀胱，終生需行導尿等情，
      有前揭勞工保險局九十三年三月十八日保險殘字第０九三一００六一一九０號
      函及所附殘廢診斷書可稽，且原告於於九十二年七月二十二日尚在醫療中，亦
      此有原告所提醫療費用收據供參，則由原告受傷情形以觀，原告於九十二年七
      月二十二日應尚在醫療中，被告於九十二年七月二十二日向勞保局辦理退保，
      終止兩造間之勞動契約，顯然違反該勞動基準法第十三條前段之規定，而不生
      終止契約之效力。
　２．惟按「「勞工有左列情形之一者，得自請退休：一、工作十五年以上年滿五十
      五歲者。二、工作二十五年以上者」、「勞工非有左列情形之一者，雇主不得
      強制其退休：一、年滿六十歲者。二、心神喪失或身體殘廢不堪勝任工作者」
      ，勞動基準法第五十三條、第五十四條第一項分別定有明文。則依勞動基準法
      之規定，勞工符合該法第五十三條規定情形時，固得自請退休，惟如係該法第
      五十四條第一項各款之情形者，則為雇主之權利，雇主得強制其退休，亦得不
      強制其退休，勞工不得片面為退休之意思表示而請求給付退休金。查本件原告
      雖主張被告於九十二年七月二十二日將其勞工保險辦理退保，應有終止契約之
      意思，惟被告不得以勞動基準法第十一條第五款規定終止勞動契約，而應適用
      勞動基準法第五十四條第一項第二款強制退休之規定給付退休金云云。然本件
      被告係以原告有勞動基準法第十二條第一項第六款事由而終止勞動契約，其並
      非以原告對於所擔任之工作確不能勝任為由，主張依勞動基法法第十一條第五
      款規定終止勞動契約，縱被告依勞動基準法第十二條第一項第六款終止勞動契
      約於法不合，亦係兩造間之勞動契約是否已經合法終止之問題，不能因此即認
      為被告已依勞動基準法第十一條第五款終止勞動契約，或有何強制原告退休之
      意思表示，是原告依上開規定，請求被告給付退休金，洵屬無據，應予駁回。
（七）資遣費：按「非有左列情形之一者，雇主不得預告勞工終止勞動契約：一、歇
      業或轉讓時。二、虧損或業務緊縮時。三、不可抗力暫停工作在一個月以上時
      。四、業務性質變更，有減少勞工之必要，又無適當工作可供安置時。五、勞
      工對於所擔任之工作確不能勝任時。」、「勞工在第五十條規定之停止工作期
      間或第五十九條規定之醫療期間，雇主不得終止契約。但雇主因天災、事變或
      其他不可抗力致事業不能繼續，經報主管機關核定者，不在此限。」、「雇主
      依第十一條或第十三條但書規定終止勞動契約者，其預告期間依左列各款之規
      定．．．」、「雇主依前條終止勞動契約者，應依左列規定發給勞工資遣費．
      ．．」，勞動基準法第十一條、第十三條、第十六條第一項、第十七條分別定
      有明文。是依上開規定，可知雇主應發給勞工資遣費者，以雇主依勞動基準法
      第十一條或第十三條但書規定終止勞動契約，或雇主有勞動基準法第十四條第
      一項所列各款情形之一，經勞工不經預告終止契約者等為限。查原告雖以被告
      於九十二年七月二十二日片面向勞保局辦理退保，主張被告有終止勞動契約之
      意思，其得依勞動基準法第十七條規定請求被告給付資遣費云云。惟本件如前
      所述，被告依勞動基準法第十二條一項第六款規定終止勞動契約，於法不合，
      不生終止效力，而被告復未依勞動基準法第十一條或第十三條但書規定終止勞
      動契約，原告亦未主張其已依勞動基準法第十四條規定終止勞動契約，依上揭
      說明，原告依勞動基法第十七條規定，請求被告給付資遣費，尚有未合，亦應
      駁回。
六、綜上所述，本件原告係因遭遇職業災害而致殘廢，依勞動基準法第五十九條第一
    款、第二款規定，請求被告補償必要之醫療費用一十萬七千零六十八元及工資補
    償六十九萬六千三百三十六元，並依勞工保險條例第七十二條第二項規定，請求
    被告賠償其勞工保險薪資以多報少之損害一十萬九千五百元，共九十一萬二千九
    百零四元，及自本件起訴狀繕本送達翌日即九十二年八月三十日起至清償日止，
    按年息百分之五計算之法定遲延利息，為有理由，應予准許，其餘之請求則無理
    由，應予駁回。
七、兩造分別陳明願供擔保，聲請宣告假執行及免為假執行，就原告勝訴部分，核無
    不合，爰分別酌定相當擔保金額予以准許。又原告其餘之訴既經駁回，其假執行
    之聲請即失所附麗，應併予駁回。
八、本件事證已臻明確，兩造其餘主張及舉證，核與判決結果無影響，毋庸逐一論述
    ，併此敘明。
九、據上論結，原告之訴為一部有理由，一部無理由，依民事訴訟法第七十九條、第
    三百九十條第二項、第三百九十二條判決如主文。
中　　　華　　　民　　　國　　九十三　　年　　　五　　　月　　  四   　 日
                                    臺灣彰化地方法院民事第二庭
~B法　　　官　羅秀緞
右為正本係照原本作成。
如對本判決上訴須於判決送達後廿日內向本院提出上訴狀。
中　　　華　　　民　　　國　　九十三　　年　　　五　　　月　　　七　　　日
~B法院書記官　邱柏滄
